臺灣板橋地方法院刑事判決　　　　　　　93年度訴字第1644號
公　訴　人　臺灣板橋地方法院檢察署檢察官
被　　　告　甲○○
上列被告因詐欺等案件，經檢察官提起公訴（九十三年度核退偵
字第523號），本院依簡式審判程序判決如下：
    主  文
甲○○連續幫助以犯意圖為自己不法之所有，以詐術使人將本人
之物交付之罪為常業，處有期徒刑壹年貳月，緩刑肆年。所得財
物新臺幣仟元沒收，如全部或一部不能沒收時，以其財產抵償
之。
    事  實
一、甲○○於民國93年3 月間因需錢孔急，見某報紙上刊登收購
    銀行帳戶之分類廣告後，雖能預見提供自己帳戶予不相識之
    人使用，將幫助不詳之犯罪集團掩飾其自己重大犯罪所得財
    物，竟仍基於幫助他人以詐欺為常業及幫助他人洗錢之概括
    犯意，與該集團中真實姓名年籍不詳、自稱為洪姓之成年男
    子以電話聯絡後，即先依指示於93年3 月18日前往位於臺北
    縣板橋市○○路○段80號之華南商業銀行華江分行，開設帳
    號為000000000000號之活期存款帳戶，並於數日後在上開板
    橋市○○路某不詳地點，以新臺幣（下同）1,500 元之代價
    將上開帳戶連同存摺、金融卡、印鑑章及密碼出售予前揭洪
    姓男子。嗣甲○○又於93年4 月19日至位於臺北縣板橋市○○路○段266 號之臺北富邦商業銀行（原富邦商業銀行）板
    橋分行開設帳號為000000000000號（現改為000000000000號
    ）之活期存款帳戶，隨即於當天再以1,500 元之代價將該帳
    戶連同存摺、金融卡、印鑑章及密碼出售予前揭洪姓男子。
    洪姓男子及其所屬犯罪集團取得前開甲○○所有之帳戶及存
    摺、金融卡、印鑑章及密碼後，即基於意圖為自己不法所有
    之常業詐欺犯意，連續以撥打電話向不特定人詐稱金融卡遭
    他人變造，或家人被擄走，必須立刻操作提款機變更密碼，
    或將款項匯入指定帳戶以使家人獲釋之方式，使被害人陷於
    錯誤而依指示將款項匯入甲○○之前開帳戶，以掩飾渠等常
    業詐欺所得款項而使不易追查。適有丙○○於93年3 月22日
    下午4 時40分許，接獲前開詐騙集團之電話，詐稱其金融卡
    遭人冒領必須至提款機依指示操作變更密碼等語，使丙○○
    陷於錯誤於同日下午5 時36分許，將其帳戶內99,899元轉入
    前揭甲○○所開立之華南銀行華江分行帳戶；又有乙○○○
    於93年4 月20日（起訴書誤載為92年4 月9 日）下午4 時50
    分許接獲該詐欺集團電話，謊稱其子目前已遭擄走，需將款
    項匯入指定帳戶才能或得釋放，使乙○○○陷於錯誤，而將
    98,000元分五筆匯入前揭甲○○所開立之臺北富邦銀行板橋
    分行帳戶內。嗣經丙○○、乙○○○發覺受騙後報警，財團
    法人金融聯合信用徵信中心即將前揭甲○○所有之帳戶列為
    警示帳戶，後甲○○於93年4 月29日中午12時許前往臺北縣
    板橋市○○路○段268 號之中華商業銀行內開戶時，為中華
    商業銀行行員黃泰蓉發覺，而報警查獲。
二、案經臺北縣政府警察局板橋分局報請臺灣板橋地方法院檢察
    署檢察官偵查起訴。
    理  由
一、本件被告甲○○所犯係死刑、無期徒刑、最輕本刑為三年以
    上有期徒刑以外之罪，並於準備程序中就被訴事實為有罪之
    陳述，經法官告知簡式審判程序之旨，並聽取公訴人、被告
    之意見後，本院業已於94年3 月16日合議裁定由受命法官獨
    任進行簡式審判程序。是證人黃泰蓉、證人即被害人丙○○
    、乙○○○於警訊中所述，雖均係證人於審判外所為之陳述
    ，然依刑事訴訟法第159 條第2 項前段之規定，於簡式審判
    程序中均得作為證據，合先敘明。
二、前揭事實業據被告甲○○於警訊、偵查及本院審理時均坦承
    不諱，核與證人黃泰蓉、證人即被害人丙○○、乙○○○於
    警訊中所指訴之情節相符，並有財團法人金融聯合徵信中心
    查詢資料表、華南商業銀行華江分行94年1 月19日 (94) 華
    江存字第19號函及所附存款往來明細表、存款戶約定書、臺
    北富邦商業銀行94年1 月24日北富銀台作字第00396 號函及
    所附客戶存提紀錄單各一紙附卷可稽。按金融機構之帳戶為
    個人理財之工具，申請開設金融帳戶並無任何特殊之限制，
    一般民眾皆能自由申請開戶，並得同時在不同金融機構申請
    多數存款帳戶使用，乃眾所週知之事實，依一般人之社會生
    活經驗，倘係合法收入，本可自行向金融行庫開戶使用，而
    無向他人購買帳戶之必要。苟見陌生人不以自己名義申請開
    戶，反以刊登廣告方式向不特定人蒐集收購他人之金融機構
    帳戶使用，衡情應能懷疑收購帳戶之人目的在於掩飾或隱匿
    犯罪所得之錢財。而該洪姓成年男子所屬之犯罪集團係以前
    述之訛詐方式，反覆詐騙被害人，使該等被害人誤信為真而
    匯款受害，該犯罪集團顯藉此營利以維生，自係以之為常業
    ，應成立刑法第340 條常業詐欺罪，且渠等藉此掩飾因「自
    己」常業詐欺之重大犯罪所得財物，亦屬洗錢防制法第2 條
    第1 款所規定之洗錢行為無誤。被告因見報紙刊登收購帳戶
    之廣告，即將其向上開銀行申請取得之帳戶、存摺、金融卡
    、印鑑章及密碼分別以1,500 元之代價出售，而上開帳戶開
    戶後不久，旋即遭用來作為前揭詐欺行為之指定匯入帳戶，
    揆諸前揭說明，足證該犯罪集團將被告出售之帳戶供掩飾、
    隱匿常業詐欺所得之用，應為被告所得預見，且不違反被告
    之本意，是被告有幫助犯罪集團常業詐欺及幫助掩飾、隱匿
    因渠等常業詐欺等重大犯罪所得之不確定故意，事證明確，
    其犯行應堪認定。
三、核被告所為，係犯刑法第30條第1 項、第340 條之幫助常業
    詐欺罪及刑法第30條第1 項、洗錢防制法第9 條第1 項之幫
    助他人掩飾或隱匿因自己重大犯罪所得財物罪。其中被告係
    幫助他人（即上開詐騙集團）掩飾或隱匿因該他人（即該詐
    騙集團）自己重大犯罪所得財物之罪，並非幫助該詐騙集團
    掩飾或隱匿其他人重大犯罪所得之財物，是其此部分之幫助
    洗錢行為，應係犯刑法第30條第1 項、洗錢防制法第9 條第
    1 項之罪，起訴意旨認係犯刑法第30條第1 項、洗錢防制法
    第9 條第2 項之罪，容有未恰，惟起訴之基本事實同一，本
    院自仍得予以審究，並依法變更起訴法條。又被告以一行為
    觸犯上開二罪，為想像競合犯，應依刑法第55條前段之規定
    從一重依幫助常業詐欺罪處斷。被告先後二次幫助常業詐欺
    犯行，時間緊接、所犯係構成要件相同之罪名，顯係基於概
    括犯意反覆為之，為連續犯，應依刑法第56條之規定論以一
    罪並加重其刑。另被告幫助常業詐欺及幫助洗錢之情節，與
    正犯情節均尚屬有間，為幫助犯，皆應依刑法第30條第2 項
    規定減輕其刑。至被告於偵查及本院審理中，雖已自白幫助
    洗錢之犯行，依修正後洗錢防制法第9 條第5 項規定，本應
    減輕其刑，然因被告所犯幫助常業詐欺罪與幫助洗錢罪二罪
    間，具有想像競合犯之裁判上一罪關係，依法應從一重論以
    幫助常業詐欺罪，業如前述，則被告所犯幫助洗錢罪既已不
    論，自無適用上開洗錢防制法減輕其刑規定之餘地，併此敘
    明。本院爰審酌被告係因一時失慮，致提供前揭帳戶存摺供
    詐騙集團成員使用，助長詐騙集團財產犯罪之風氣，造成無
    辜民眾受騙而受有金錢損失，實為當今社會層出不窮之詐財
    事件所以發生之根源，導致社會互信受損，擾亂金融交易往
    來秩序，影響層面廣泛，且亦因被告提供個人帳戶，致使執
    法人員難以追查該詐騙集團之真實身分，使渠等得以掩飾、
    隱匿其常業詐欺所得之財物，是被告所為實屬不該，自應受
    相當程度之刑事非難，惟另考量被告先後獲取之報酬合計僅
    為3,000 元，且於本院審理時已能坦承犯行，尚知悔悟等一
    切情狀，量處如主文所示之刑，以資懲儆。復查被告前未曾
    受有期徒刑以上刑之宣告，有臺灣高等法院被告全國前案紀
    錄表乙份在卷可按，其因一時失慮，致罹刑章，事後已坦承
    犯行，深具悔意，經此教訓，當知警惕，信無再犯之虞，本
    院因認對其所宣告之刑以暫不執行為適當，爰併予宣告緩刑
    四年，以勵自新。
四、末按犯洗錢防制法之罪者，其因犯罪所得財物，不問屬於犯
    人與否，沒收之，如全部或一部不能沒收時，追徵其價額或
    以其財產抵償之，所謂因犯罪所得財物，包括因犯罪取得之
    報酬在內，該法第12條第1 項、第4 條第2 款分別定有明文
    ，是被告出售帳戶所得之價金3,000 元即為其因犯罪所得財
    物，應予沒收，如全部或一部不能沒收時，以其財產抵償之
    。
據上論結，應依刑事訴訟法第273 條之1 第1 項、第299 條第1
項前段、第300 條，洗錢防制法第9 條第1 項、第12條第1 項，
刑法第11條前段、第56條、第30條第1 項、第2 項、第340 條、
第55條、第74條第1 款，罰金罰鍰提高標準條例第1 條前段，判
決如主文。
本案經檢察官丁○○到庭執行職務。
中　　華　　民　　國　　94　　年　　3 　　月　　30　　日
                  刑事第一庭    法　官 張  紹  省
以上正本證明與原本無異。
如不服本判決應於送達後10日內向本院提出上訴狀。
                                書記官 周  雅  玲
中　　華　　民　　國　　94　　年　　3 　　月　　30　　日
附錄本案論罪科刑法條全文：
刑法第339條第1項：
意圖為自己或第三人不法之所有，以詐術使人將本人或第三人之
物交付者，處五年以下有期徒刑、拘役或科或併科一千元以下罰
金。
刑法第340條
以犯第339 條之罪為常業者，處一年以上七年以下有期徒刑，得
併科五萬元以下罰金。
洗錢防制法第9條第1項
犯第2 條第1 款之罪者，處五年以下有期徒刑，得併科新臺幣三
百萬元以下罰金。
